# 求助关于母公司单方增资子公司导致持股比例上升的合并报表处理中的一些问题

提问人：破碎的星光 时间：2018-09-28 18:22:47
A公司为母公司，B和C为A的全资子公司，D是B的子公司。其中B持有D80%的股份，C持有D20%的股份并按照权益法核算（D公司1000 万元注册资本中有 800 万元为B公司投入，有 200 万元为C公司投入）。 8 月 31 日D合并报表中归属于母公司的所有者权益为10000 万元。 9 月 12 日B单方对D增资 600 万元，D全部作为实收资本核算，增资后B公司持股比例为87.5%，C公司持股比例为12.5%，C公司不再对D公司有重大影响，改在可供出售金融资产核算。问题如下：（ 1 ）因为 9 月 12 日是月中，而我们无法获取实时的报表数据，我们是否可以按照 8 月 31 日作为增资时点进行处理。这种增资时点在月中的，实务中一般如何操作？ （ 2 ） 9 月 30 日B公司编制合并报表时，需要调整的资本公积金额是否等于：（10000+600）（ 87.5%-80% ） - （ 600-600 0.8）=675（元） 假定 9月份D公司除了增资，无新增利润等其他事项的话，合并调整分录为： 借：长期股权投资 675 贷：资本公积 675资产负债抵销分录为: 借：实收资本、未分配利润等 10000+600=10600 贷：长期股权投资 8000+600+675=9275少数股东权益 1325 这个分录对么？ （ 3 ）上述分录中少数股东权益的金额，咨询了几个事务所，有说等于（10000+600） 12.5%=1325 的，也有说等于 10000 20%=2000的，第二种的解释是，少数股东权益不应因为母公司增资而发生变化，因为C公司啥也没干，B增资款也全部是B投入的资本金，与C无关，C只是被动被稀释了股权。那种说法正确？ （ 4 ）C公司个别报表上，因为无法获取公允价值，按照长投的账面价值转入可供出售金融资产，是不是分录应该是： 借：可供出售金融资产2000 贷：长期股权投资 2000 如果之前有权益法确认的其他权益变动，要不要结转到投资收益呢，有的事务所认为根据准则应该转，有的认为被稀释的这种不视同处置，不结转。 （ 5 ） 9 月 30 日站在A公司合并报表层面，少数股东权益是不应该存在的，我是不是应该在A公司合并报表层面做以下分录： 借：长期股权投资 2000 贷：可供出售金融资产 2000 （将C公司个别报表上的可供出售还原回长投） 借：少数股东权益 1325 资本公积 675 贷：长期股权投资
2000 （这笔分录少数股东权益和长期股权投资金额不等，差额放在那里，是资本公积吗？？） 望陈版指导，实在是很困惑。

回答人：chenyiwei
1 、一般可以，但应确保 831 到 912 期间未发生导致D公司的账面净资产产生重大变动的事项。 2 、你的理解基本合理。 3 、母公司单方面增资，且增资价格不同于子公司的每股净资产，则表明母公司与少数股东之间存在利益让渡，少数股东所享有的权益金额发生变化，差额调整资本公积。 4 、可以这样理解。 5 、因为BCD都是A的全资子公司，所以在A的合并报表层面应完全抵销其影响，视同该项内部单方面增资的交易未曾发生过。

提问人：破碎的星光 时间：2018-09-28 19:05:58
谢谢陈版，百忙之中给予指导： 3 、陈版，是不是这样，如果假定 8 月 31 日为增资日，增资价格等于子公司每股净资产的话，那B公司增资后的持股比例应该为：（600/10+800）/(1000+600/10)=81.13%，这样的话，增资后的少数股东权益等于（10000+600）*18.87%=2000元，和增资前的少数股东权益相比，就不会有变化。 4 没看明白，如果C公司之前权益法如果有确认的其他权益变动或资产公积啥，您意思是个别报表上是否要结转至投资收益呢？ 5 您意思是我的合并分录是正确的哈，因为这样处理在A合并层级，资本公积 675 元一增一减，相当于没有调整过，少数股东权益、损益、可供出售金融资产也都抵销干净了

回答人：chenyiwei
1 、是。 2 、要结转损益。丧失重大影响，不论以何种方式，都是跨越会计处理界线的重大经济事项。 5 、是。